【裁判字號】    98,交聲,1380
【裁判日期】    980722
【裁判案由】    交管條例聲異
【裁判全文】
臺灣板橋地方法院交通事件裁定        98年度交聲字第1380號
原處分機關  交通部公路總局臺北區監理所
異  議  人
即受處分人  甲○○
上列異議人即受處分人因違反道路交通管理處罰條例案件，對於
交通部公路總局臺北區監理所98年6 月1 日所為之裁決處分（處
分案號：北監自裁字第裁40-C00000000號）聲明異議，本院裁定
如下：
    主  文
原處分關於吊扣職業聯結車駕駛執照拾貳個月部分撤銷。
    理  由
一、原處分意旨略以：異議人即受處分人甲○○於民國98年5 月
    29日22時48分許，駕駛車牌號碼3413-TJ 號自用小客車，行
    經臺北縣林口鄉○○路時，因酒後駕車，酒精濃度測試值為
    每公升0.50毫克而違規，經警當場舉發，並經交通部公路總
    局臺北區監理所裁處罰鍰新臺幣（下同）45,000元，吊扣駕
    駛執照12個月，並施以道路交通安全講習等語。
二、聲明異議意旨則以：異議人平時在三重客運當司機，領有職
    業聯結車駕駛執照，且異議酒駕時係駕駛自小客車，原處分
    機關不應吊扣異議人之職業聯結車駕駛執照，請求撤銷吊扣
    職業聯結車駕駛執照之處分等語。
三、按汽車駕駛人取得高一級車類之駕駛資格者，應換發駕駛執
    照，並准其駕駛較低級車類之車輛，已領有聯結車駕駛執照
    者，得駕駛大客車、大貨車、代用大客車、大客貨兩用車、
    曳引車、小型車、輕型機器腳踏車；次按汽車駕駛人飲用酒
    類或其他類似物後其呼氣所含酒精濃度超過每公升0.25毫克
    或血液中酒精濃度超過百分之0.05以上者，不得駕車；汽車
    駕駛人，駕駛汽車經測試檢驗，有酒精濃度超過規定標準之
    情形者，處15,000元以上60,000元以下罰鍰，並當場移置保
    管該汽車及吊扣其駕駛執照1 年，另應接受道路交通安全講
    習，道路交通安全規則第61條第1 項第1 款、第114 條第1
    款及道路交通管理處罰條例第35條第1 項第1 款、第24條第
    1 項第2 款分別定有明文。又按道路交通管理處罰條例第68
    條規定於94年12月14日修正，修正前該條規定：「汽車駕駛
    人因違反本條例及道路交通安全規則之規定，受吊扣或吊銷
    駕駛執照處分時，受吊扣或吊銷其持有各級車類之駕駛執照
    。」修正後該條規定：「汽車駕駛人，因違反本條例及道路
    交通安全規則之規定，受吊銷駕駛執照處分時，吊銷其持有
    各級車類之駕駛執照。」，考其修法過程及修正條文，係因
    修正前之規定將違法或違規駕駛人所持有各級車類之駕駛執
    照一併吊扣或吊銷，失之過酷，對於人民工作與生活影響過
    鉅，有違比例原則，始將「受吊扣處分者，吊扣其持有各級
    車類之駕駛執照」部分之規定予以刪除；又以風險製造之立
    場觀之，酒醉駕車行為製造法所不容許之風險，並不因駕駛
    車輛種類之不同而有所差別，但從風險實現之觀點而言，酒
    醉駕駛車類之不同，對於交通安全衍生之實害結果也有所差
    異，如駕駛人駕駛低一級之車類違反道路交通管理處罰條例
    之規定時，不論其造成之實害結果，一律吊扣駕駛人所持有
    之各類駕照，亦有違平等原則，是駕駛人違反道路交通管理
    處罰條例第35條第1 項第1 款之規定而受吊扣駕駛執照處分
    時，依修正後同條例第68條文義並參照其修正意旨，應僅得
    吊扣違規或違法當時駕駛車類之駕駛執照，不得吊扣駕駛人
    持有與駕駛違規車輛無關之其他各級車類駕駛執照。
四、經查：
(一)異議人即受處分人甲○○於98年5 月29日22時48分許，駕駛
    車牌號碼3413-TJ 號自用小客車，行經臺北縣林口鄉○○路
    時，因酒後駕車，酒精濃度測試值為每公升0.50毫克而違規
    ，經警當場舉發等情，為異議人所是認，並有臺北縣政府警
    察局北縣警交大字第C00000000 號舉發違反道路交通管理事
    件通知單1 紙在卷可稽，是異議人有於前揭時、地酒後駕車
    ，且酒精濃度超過規定標準之違規行為，已堪認定。
(二)其次，異議人為前開違規行為時，僅領有職業聯結車駕駛執
    照，此有汽車駕駛人領有駕駛執照查詢結果在卷供參，揆諸
    前開道路交通安全規則第61條第1 項第1 款之規定及前揭敘
    述，異議人即得駕駛自小客車等較低級車類之車輛，又因異
    議人為前開違規行為時，係駕駛自小客車，是本件僅得吊扣
    異議人之自小客車駕駛執照，惟異議人並未領有自小客車駕
    駛執照，因之，本件即毋庸為吊扣駕照處分。至原處分機關
    指由於異議人未領有小型車駕駛執照，遂吊扣職業聯結車駕
    駛執照乙節，因駕駛人違反道路交通管理處罰條例第35條第
    1 項第1 款之規定而受吊扣駕駛執照處分時，依修正後同條
    例第68條規定並參照其修正意旨，應僅得吊扣違規或違法當
    時駕駛車類之駕駛執照，不得吊扣駕駛人持有與駕駛違規車
    輛無關之其他各級車類駕駛執照，業如前述，而原處分機關
    所為吊扣職業聯結車駕駛執照之處分，雖可達成限制異議人
    繼續駕駛自小客車之目的，然同時亦限制異議人駕駛聯結車
    之結果，因酒後駕駛自小客車與酒後駕駛聯結車對於用路安
    全之危險性本有高低之別，監理機關應就不同等級車輛給予
    不同管理及監督，而異議人酒後駕駛自小客車之行為，造成
    用路安全之危險性，與一般僅領有自小客車駕駛執照者，酒
    後駕駛自小客車所造成之危險性，實質上並無差異，惟一般
    僅領有自小客車駕駛執照之駕駛人，於酒後駕車違規時，僅
    遭受吊扣自小客車駕駛執照之處分，若僅因異議人未領有自
    小客車駕駛執照，即逕行吊扣其領有職業聯結車駕駛執照，
    使其遭受無法駕駛聯結車之更嚴重結果，顯係對於相同案件
    為不同處理，有違平等原則，故原處分機關所為吊扣異議人
    領有職業聯結車駕駛執照之處分，難謂適當。
五、綜上所述，本件異議人即受處分人甲○○於上述時、地，酒
    後駕駛前開自小客車之違規行為既可認定，則原裁決機關即
    交通部公路總局臺北區監理所據此引用道路交通管理處罰條
    例第35條第1 項第1 款、第24條第1 項第2 款，並參酌違反
    道路交通管理事件統一裁罰基準及處理細則之規定，裁處異
    議人罰鍰34,500元，並施以道安講習，並無不當，惟異議人
    為前開違規行為時，係駕駛自小客車，依據現行道路交通管
    理處罰條例第68條規定之文義及該條規定之修法意旨觀之，
    駕駛人酒後駕車而受吊扣駕駛執照處分時，依法僅得以吊扣
    駕駛人違規時駕駛車類之駕駛執照，不得吊扣駕駛人持有與
    駕駛違規車輛無關之其他各級車類駕駛執照，因異議人僅領
    有職業聯結車駕駛執照，未領有自小客車駕駛執照，是即無
    從對於異議人為吊扣駕駛執照之處分，原處分機關所為吊扣
    異議人領有職業聯結車駕駛執照之處分，與前開所述不符，
    且有違平等原則，即有未洽。從而，此部分聲明異議為有理
    由，原處分關於吊扣駕駛執照部分應予撤銷。
據上論斷，應依道路交通案件處理辦法第20條前段，裁定如主文
。
中    華    民    國    98    年    7     月    22    日
                  交通法庭法    官  鄭燕璘
以上正本證明與原本無異。
對於本件裁定如有不服，應於送達後5 日內，向本院提出抗告書
狀，敘述抗告之理由，抗告於臺灣高等法院。
                          書 記 官  陳筱惠
中    華    民    國    98    年    7     月    22    日


司法院資訊處製作；財團法人民間司法改革基金會備份。
